臺灣高等法院臺南分院刑事判決　　　　　　九十二年度上易字第七二四號　　　Ｇ
　　　上　訴　人
　　　即　被　告　甲　○　○
右上訴人因詐欺等案件，不服臺灣嘉義地方法院九十二年度易字第八七號中華民國九
十二年六月三十日第一審判決（起訴案號：臺灣嘉義地方法院檢察署九十二年度偵字
第五一○號），提起上訴，本院判決如左：
      主      文
上訴駁回。
      事      實
一、甲○○與林豐隆（未據起訴）共同基於意圖為自己不法之所有犯意連絡，於民國
    （下同）八十七年十月間，甲○○透過不知情之黃文廷認識乙○○（原名劉冠辰
    ），因得知劉文峰所營之公司亟須大筆資金週轉困難，認有機可乘，遂向乙○○
    偽稱可介紹乙○○加入一投資計畫，可獲得十倍以上之利潤以解決其目前之財務
    困境，其計劃如下：因國外之公司有進行基金會之操作，基金會不可以用法人之
    名義，只可以用自然人之名義，故在國內須有一個自然人之戶頭，倘乙○○願意
    加入，僅需繳交美金（下同）五萬元之安全保證金，將之匯入指定之戶頭，用以
    作為開立信用狀之費用，於取得信用狀後即可向銀行借得一百萬元美金之款項，
    用以投資證券市場，於取得款項後即可將乙○○所投資之金錢及利潤匯回來，自
    可解決乙○○之燃眉之急，使乙○○陷於錯誤，於八十七年十二月十八日至世華
    聯合商業銀行成功分行（下簡稱世華成功分行）匯款美金五萬元至香港上海匯豐
    銀行有限公司（下簡稱匯豐銀行）「LIN LI  LONG」（即林豐隆）帳戶內，惟甲
    ○○並未如期開出信用狀及向銀行貸款，反而稱開立之信用狀有瑕疵，無法貸款
    ，乙○○所匯款項亦未取回，經乙○○催討，甲○○於八十八年七月十四日開立
    金額計新台幣（下同）一千三百八十萬元之本票三紙作為保證，但事後催索無著
    。甲○○復承繼前揭不法所有之概括犯意，復於八十八年三月間向乙○○偽稱欲
    行出國協助辦理信用狀之事宜，而向乙○○借得二十五萬元，甲○○交付詹宏立
    名義，金額二十五萬元支票一紙，但遭退票，由甲○○之妻楊麗曼（經判決無罪
    ）開立本票換回退票，惟本票屆期亦不獲兌現，甲○○亦未出國，嗣因乙○○屢
    屢催討無著，且甲○○搬家不知去向，乙○○始知受騙。。
二、案經乙○○訴請台灣嘉義地方法院檢察署檢察官偵查起訴。
      理      由
一、訊之被告甲○○固坦承邀請乙○○參與投資計畫並告知可獲利十倍以上，然嗣後
    乙○○非但並未取得利潤甚至連同投資之金額亦無法取回，惟矢口否認有何詐欺
    之犯行，辯稱：「從開始至合約完成，我並沒有一絲一毫騙告訴人乙○○的意思
    ，原判決認定我和林豐隆共謀，但是我們只是當時的鄰居，他向我說他在國外有
    什麼公司，我說可以配合。」等語。
二、經查：
  (一)被告甲○○於八十七年十月間向乙○○詐稱：國外之公司有進行基金會之操作，
    因基金會不可以用法人之名義，只可以用自然人之名義，故在國內須有一個自然
    人之戶頭，倘乙○○願意加入，僅需繳交美金五萬元之安全保證金，將之匯入指
    定之戶頭，用以作為開立信用狀之費用，於取得信用狀後即可向銀行借得一百萬
    元美金之款項，用以投資之用，國外之公司於取得借款之同時即可將乙○○所投
    資之金錢及利潤匯回來等情，除據被告甲○○自承不諱（原審卷第八十二至八十
    七頁、一二八頁以下二頁），核與告訴人乙○○指述相符（發查卷第二頁），且
    據證人黃文廷於原審調查時證稱：「被告說國外有再做一些基金會的操作，基金
    會不可以用法人的名字，只可以用自然人的名字，所以在國內要有一個自然人的
    戶頭，大約五萬元的安全保證金，賺到錢再匯回來，分給自然人‧‧‧他說要用
    信用狀去貼現：：」（見原審卷第一三三頁）明確，並有被告開立作保證用之本
    票三紙足佐，可見被告確有以高利潤誘騙告訴人投資。
  (二)告訴人確實於八十七年十二月十八日至世華聯合商業銀行成功分行匯款美金五萬
    元至香港匯豐銀行「LIN LI LONG」（即林豐隆）帳戶內，亦據被告自白不諱，
    核與告訴人指述相符，亦據證人林豐隆於原審調查時證述屬實（原審卷第二十三
    頁），且有世華成功分行函所附匯款單一紙及匯豐銀行通知書一紙附於原審卷第
    九十二頁、一一二頁可參。
  (三)依被告所稱之投資計畫：「我方（指美國公司）則以此信用狀向銀行辦理質借後
    ，以銀行撥交之金，投入美國證券市場（以購買美國債或公司債券為主）經操作
    後獲利以分配方式，支配所得利潤‧‧‧根據該合約主要內容，劉先生提供小額
    之開狀費用，供作初期開狀之用，所有承兌之責任及風險則由我方肩負，包括信
    用狀到期兌付，操作風險等給予劉先生方的則是保證獲利之承諾。並且所有之利
    潤，係以國際金融操作之最高獲利率計算方式來核算其金額‧‧‧」（原審卷第
    八十三、八十四頁）依前開投資計畫，被告就最主要之獲利方式以投入美國證券
    市場一筆帶過，另在以反覆之保證以企圖瞞混過關，實無法讓人看出其具體之投
    資計畫，再者，有投資即有風險，世界上並無絕對獲利之投資計畫，綜係投入美
    國證券市場亦係如此，被告連最基本之開狀費用尚須由他人投資，如何保證告訴
    人取得國際金融操作之最高獲利率？初見被告之投資計畫即有重重可疑之處。
  (四)被告甲○○並無法提出所稱委請林豐隆開具而有瑕疵之信用狀以實其說，且被告
    甲○○於偵查時稱：「（問：有無林豐隆之年籍？）我只知他小時候住過嘉義市
    ○○街，是兒時鄰居，久未聯絡，是本案發生前三、四個月才又經朋友介紹有聯
    絡，他知我狀況不好，說要幫我，要我找人來投資賺佣金‧‧‧」，「林豐隆有
    傳真資料給我，但我均遺失，找不到。」（發查卷第四十一頁）惟於原審調查時
    則改稱：「當時本人與美國GENNY HOLDING LIMITED就國際貿易及財務運作之作
    業以有多年之合作關係，並由該公司就在台之業務交付本人做事前各項作業辦理
    及對外之合約簽署人：：適巧，因其他業務經人介紹林豐隆與本人見面‧‧‧於
    雙方溝通之間得知林先生可由香港或新加坡再收取委託費用後由銀行開出信用狀
    ‧‧‧」（原審卷第八十三、八十四頁）先後就該投資之契機就係由林豐隆所提
    供或被告甲○○本係美國公司之代表，供述已屬不符，再者，被告甲○○於原審
    調查時稱：「（問：你們要向哪一個公司借錢？）新加坡菁英貿易公司，額度是
    公司的，並不是銀行，當時我們是要透過公司，借用公司的額度，向香港匯豐新
    加坡分行融通‧‧‧（問：誰在新加坡菁英公司？）堅尼控股有限公司魏先生‧
    ‧‧魏先生和我們有合作關係‧‧‧」（原審卷第一二四頁）惟證人林豐隆於原
    審調查時證稱：「我拿到新加坡給我的朋友，是他開狀的，他叫劉宗盛，他的開
    狀銀行是在新加坡的英國銀行‧‧‧」是被告甲○○與證人林豐隆就提供銀行信
    用額度之人供述並不相符，再者，原審向駐新加坡台北代表處函查新加坡是否有
    英國銀行，回函稱：「經查，新加坡並無英國銀行‧‧‧」此有該處新加字第○
    二八六函一紙附於原審卷第一五五頁可參，足證被告甲○○所提出之投資計畫，
    純屬虛構。
  (五)被告甲○○於原審審理時自承稱：「（問：向劉文峰備二十五萬的用途是什麼？
    ）要處理信用狀的問題，可能在言談中有提出要出國‧‧‧」（原審卷第一八四
    頁）惟被告甲○○所稱之投資計畫，並非實在，已如前述，且原審向入出境管理
    局函查被告甲○○之入出境紀錄，被告甲○○自八十六年以後，並無任何出境之
    紀錄，顯見被告向告訴人借款二十五萬元欲行出國處理信用狀之詞，亦為虛構。
    雖證人黃文廷原審審理時證稱：「（法官問：後來借的二十五萬元是否知情？）
    他說他朋友缺錢要用錢。」、「（法官問：是否有提到要出國用？）我不記得了
    。我記得他跟我說他朋友缺錢要錢」（原審第一三二頁），然本案發生時間係八
    十八年三月間，距證人於原審九十二年四月二十一日證述相間已有四年餘，證人
    之證詞之內容亦已記憶不清晰，況被告原審審理亦自承二十五萬的用途要處理信
    用狀的問題，可能在言談中有提出要出國，核與告訴人之指述內容相符，證人黃
    文廷之證詞，尚難採信。
  (六)至被告甲○○所提出之堅尼控股公司之函文，其上僅記載稱：「請參酌幾分鐘之
    前我們在電話中所交談的話。下面是針對您的每項問題給您參考待確認信用狀的
    正文。依照程序進行的時間，再受到由任何開立的銀行確認通知後，我們需要二
    個星期。倘若您還有任何問題，歡迎隨時與我們聯繫」此有該函文及其譯文附於
    原審卷第一二六頁以下可參，依其文意，並無法證明任何被告甲○○所辯稱之投
    資事項。
  (七)綜上所述，被告甲○○使告訴人匯款美金五萬元至香港上海匯豐銀行有限公司林
    豐隆帳戶內，卻無法開立信用狀，又拒退告訴人款項，而無合理說明，即係詐欺
    取財之行為，其所辯顯係卸責之詞，不足採信，本案事證明確，被告甲○○犯行
    堪以認定。
二、核被告甲○○所為，係犯刑法第三百三十九條第一項之詐欺取財罪。被告甲○○
    與林豐隆就詐欺告訴人美金五萬元部分，有犯意聯絡、行為分擔，均為共同正犯
    。被告甲○○先後多次犯行，時間緊接、所為係構成要件相同之罪，顯係基於概
    括犯意為之，為連續犯，應依刑法第五十六條論以一罪並加重其刑。
三、原審因予適用刑法第二十八條、第三百三十九條第一項、第五十六條，罰金罰鍰
    提高標準條例第一條前段、第二條，並審酌被告夥同旅居香港之鄰居要求告訴人
    匯款前往香港以製造自己確有運作國際金融之假象，並簽發本票以取得告訴人之
    信任、利用告訴人急需金錢週轉且對於美國投資環境之陌生及憧憬來詐欺告訴人
    ，犯罪手段相當惡劣、又藉口信用狀發生問題利用告訴人焦急無助，再度詐得二
    十五萬元、犯後非但否認犯行，甚而提出無關案情之英文文件企圖掩飾犯行，犯
    後態度惡劣等一切情狀，量處有期徒刑一年，本院核其認事用法俱無不合，量刑
    亦稱妥適，被告上訴意旨否認犯罪，空言指摘原判決不當，為無理由，應予駁回
    。
據上論結，應依刑事訴訟法第三百六十八條判決如主文。
本案經檢察官吳萃芳到庭執行職務。
中    華    民    國      九十三      年      三      月      三        日
                                  臺灣高等法院臺南分院刑事第三庭
                                      審判長法官  楊    子    莊
                                            法官  宋    明    蒼
                                            法官  陳    清    溪
右正本證明與原本無異。
不得上訴。
                                      法院書記官  王    全    龍
中    華    民    國      九十三      年      三      月      五       日
